臺灣高等法院臺中分院刑事判決　
110年度交上訴字第628號
上  訴  人  臺灣南投地方檢察署檢察官
被      告  祝茂欽  民國00年00月00日生


上列上訴人因被告公共危險案件，不服臺灣南投地方法院109年
度審交訴字第70號，中華民國110年1月12日第一審判決（起訴案
號：臺灣南投地方檢察署109年度偵字第3741號），提起上訴，
本院判決如下：
    主    文
原判決撤銷。
祝茂欽駕駛動力交通工具其血液中酒精濃度達百分之零點零五以
上，因而致人重傷，累犯，處有期徒刑參年陸月。
    犯罪事實
一、祝茂欽於民國109年7月12日7、8時許起至同日11時30分許止
    ，在南投縣埔里鎮水頭路某雜貨店飲用酒類後，明知飲用酒
    類後不能駕駛動力交通工具，且其於飲酒後，控制力及注意
    力均已達無法安全駕駛之程度，其主觀上雖無致人重傷之故
    意，惟於客觀上能預見服用酒類後，因注意力及反應操控能
    力之降低，駕駛動力交通工具時易於肇事，導致他人重傷之
    結果，竟仍於同日11時30分許，駕駛車牌號碼00-0000號自
    用小客車自上開飲酒處出發，先搭載友人至南投縣國姓鄉後
    ，再駕車欲前往南投縣埔里鎮。嗣祝茂欽於同日13時46分許
    ，駕車沿南投縣國姓鄉中正路4段由南往北行駛，行經該路
    段24號前時，本應注意汽車行駛時，駕駛人應注意車前狀況
    ，並隨時採取必要之安全措施，而依當時情形，為日間天候
    晴，柏油路面乾燥、無缺陷亦無障礙物，視距良好，天候路
    況均佳，無不能注意之情事，竟因不勝酒力致意識不清，且
    疏未注意車前狀況，駕駛上開自用小客車往右偏移至車道外
    側之公車停等站，而撞擊站在該處等候公車之莊○○，致莊○○
    受有肝臟撕裂傷、左側氣胸、右側薦骨骨折、左側薦關節損
    傷、雙側恥骨上下肢骨折、右側脛腓骨骨幹開放性骨折、第
    一胸椎椎體及右側小面關節骨折、右側鎖骨骨折、膀胱破裂
    、第二腰椎至第五腰椎左側橫突骨折、第四腰椎右側橫突骨
    折及尾骨骨折、右側肩胛骨骨折等傷害，並因上開傷勢可能
    造成永久性下肢行動不良或慢性骨髓炎，且需以尿管協助排
    尿等對身體健康重大不治或難治之傷害，而達於重傷害之程
    度；祝茂欽亦有受傷。嗣經警方到場將祝茂欽及莊○○送醫救
    治，並委託埔基醫療財團法人埔里基督教醫院（下稱埔里基
    督教醫院）對祝茂欽抽血，測得其血液中酒精濃度達197.20
    mg/dl（即百分之0.1972）。
二、案經莊○○委任其父親莊○○告訴暨南投縣政府警察局埔里分局
    報告臺灣南投地方檢察署檢察官偵查起訴。
    理     由
一、本案被告祝茂欽（以下稱被告）所犯為死刑、無期徒刑、最
    輕本刑為3年以上有期徒刑以外之罪，且非高等法院管轄第
    一審之案件，其於原審準備程序就前揭被訴事實為有罪之陳
    述，經原審裁定依簡式審判程序審判之。本判決下列用以認
    定被告犯罪事實所憑之供述或非供述證據，於本院審理中未
    據當事人對證據能力有所爭執，本院審酌各項證據之作成或
    取得，無違法或不當，亦無證明力明顯過低之瑕疵，認作為
    證據適當，均有證據能力。
二、認定犯罪事實所憑之證據及理由：
  ㈠上開犯罪事實，業據被告於警詢、偵訊、原審及本院審理時
    均坦承不諱，復有告訴代理人莊○○於警詢、偵查、原審準備
    程序及本院審理中之指訴，此外，並有南投縣政府警察局埔
    里分局北山派出所道路交通事故當事人酒精測定紀錄表（含
    埔里基督教醫院檢驗報告單）、道路交通事故現場圖、道路
    交通事故調查表㈠、道路交通事故調查報告表㈡、埔里基督教
    醫院診斷證明書、中國醫藥大學附設醫院診斷證明書、南投
    縣政府警察局舉發違反道路交通管理事件通知單影本各1份
    、道路交通事故照片、現場監視器所攝得影像光碟，及中國
    醫藥大學附設醫院109年9月17日院醫事字第1090012678號函
    、告訴人傷勢照片等在卷足稽（見警卷第9至12頁、第19至2
    0頁、第21頁、第16至18頁、第27頁；偵卷第25頁、第12至1
    7頁）。
  ㈡按駕駛人駕駛汽車，應注意車前狀況，隨時採取必要之安全
    措施；飲用酒類或其他類似物後其吐氣所含酒精濃度達每公
    升0.15毫克或血液中酒精濃度達百分之0.03以上，不得駕車
    ，道路交通安全規則第94條第3項、第114條第2款分別定有
    明文。被告駕車時自應注意遵守前開規定，依卷附道路交通
    事故調查表㈠所載，為日間天候晴，柏油路面乾燥、無缺陷
    亦無障礙物，視距良好，天候路況均佳，無不能注意之情事
    ，被告竟因不勝酒力致意識不清，且疏未注意車前狀況，駕
    駛上開自用小客車往右偏移至車道外撞擊站在該處等候公車
    之告訴人，是被告在本件車禍中確有過失甚明，被告之過失
    行為與告訴人所受重傷害結果間，具有相當因果關係，應屬
    明確。
　㈢綜上所述，本案事證明確，被告之犯行堪以認定，自應依法
    論科。
三、論罪科刑之理由：
  ㈠查本件被告為警委託埔里基督教醫院抽血檢測時，血液中酒
    精濃度值達197.2mg/dl，換算百分比濃度（mg/dl/1000）即
    百分之0.1972。故核其所為，係犯刑法第185條之3第2項後
    段之駕駛動力交通工具而血液中酒精濃度達百分之0.05以上
    ，因而致人於重傷害罪。
  ㈡加重減輕事由之審酌：
　⒈累犯：　
　　被告前於104年間，曾因不能安全駕駛致交通危險案件，經
    臺灣新北地方法院以104年度交簡字第2037號判決判處有期
    徒刑3月確定，並於104年9月23日易科罰金執行完畢，有卷
    附臺灣高等法院被告前案紀錄表及該前案刑事判決可按，其
    受徒刑執行完畢後，5年以內故意再犯本件有期徒刑以上之
    罪，構成累犯。依照司法院釋字第775號解釋意旨，審酌被
    告所犯本案為故意犯酒後駕車之公共危險罪，與前案所犯同
    屬酒後駕車致交通危險案件，罪質同一，其於前案係因酒後
    駕駛營業用曳引車於高速公路併追撞前方車輛，肇事後經警
    測得其吐氣酒精濃度已達每公升O.28毫克，於本案則於案發
    當日日7、8時許起開始飲酒至同日11時30分許止，酒後猶駕
    駛本案自用小客車上路至同日13時46分許，因不勝酒力致意
    識不清，車輛偏行車道外無煞車直接撞入公車停等站，撞擊
    等待公車之無辜告訴人，致告訴人受有重傷，而被告肇事後
    猶處於昏睡在駕駛座上之狀態，爛醉如泥，經醫院抽血檢測
    其血液中酒精濃度值高達197.2mg/dl，換算百分比濃度（mg
    /dl/1000）即百分之0.1972，相當於吐氣酒精濃度每公升0.
    986毫克（mg/dl/200)，被告可謂已飲酒至茫醉程度，仍執
    意於飲酒後駕車而肇致本案，足見本案犯罪情節較之前案有
    變本加厲益加嚴重之情事，被告對前次刑罰反應力顯然薄弱
    ，是認被告本案犯行，加重其最低法定本刑，並無罪刑不相
    當之情形，故應依刑法第47條第1項規定加重其刑。
　⒉自首：　
　　自首係指對於未發覺之犯罪，在有偵查犯罪職權之公務員知
    悉犯罪事實及犯人之前，向職司犯罪偵查之公務員坦承犯行
    ，並接受法院之裁判而言。所謂發覺犯罪事實，祇需有偵查
    犯罪職權之公務員，已知該犯罪事實之梗概為已足，不以確
    知犯罪事實之具體內容為必要；且所知之人犯，亦僅須有相
    當根據，可為合理之懷疑，即該當於犯罪業已發覺，不以確
    知其人為該犯罪之行為人為必要。苟職司犯罪偵查之公務員
    ，已知悉犯罪事實及犯罪嫌疑人，犯罪嫌疑人始向之坦承犯
    行者，即與自首之要件未合，要無適用自首減刑之餘地。
    本件南投縣政府警察局埔里分局北山派出所道路交通事故肇
    事人（祝茂欽）自首情形紀錄表，雖勾選「❸報案人或勤務
    中心轉來資料未報明肇事人姓名，處理人員前往現場處理時
    ，肇事人在場，並當場承認為肇事人」（見警卷第14頁）。
    但被告肇事後猶處於昏睡在駕駛座上之狀態，爛醉如泥，經
    醫院抽血檢測其血液中酒精濃度值高達197.2mg/dl，可謂已
    飲酒至茫醉程度，仍執意於飲酒後駕車而肇致本案，已如前
    述，且被告亦供承稱：本案肇事車輛車主是我本人。…我在
    案發當日早上7~8左右在埔里鎮水頭路上的雜貨店跟同事喝
    的酒，我自己喝啤酒6~7罐左右，後來喝到11點多左右，再
    來送同事回國姓村，之後我就一個人開車要回埔里，之後我
    就沒有印象了等語（見警卷第4頁）；喝到11時30分許結束
    ，喝完我開車載友人回國姓，後來我要回埔里，中途經過中
    正路4段不勝酒力睡著了，車子就偏離車道，撞到路旁公車
    候車亭及被害人，我自己也有受傷等語在卷（見偵卷第19頁
    ）。由此可見，被告駕駛本案車輛撞擊在公車亭等候公車之
    告訴人倒地受重傷，警員前往現場處理本件車禍，此時被告
    一人既然位於駕駛座上昏睡，從現場客觀跡證，均指向被告
    一人涉案，與其緊密相關，已可鎖定被告為本件車禍之肇事
    嫌疑人，警員透過其所有駕駛車輛之車牌號碼即能知被告之
    身分，顯然沒有無法偵查辦理或可能累及無辜之狀況，告訴
    人及其代理人據此質疑被告是否符合自首之要件，尚非全然
    無由。94年2月2日修正公布、95年7月1目施行之刑法，將自
    首由必減輕，修正為得減輕，依其修正理由所載：因自首之
    動機不一而足，為使真誠悔悟者可得減刑自新之機，而狡黠
    陰暴之徒亦無所遁飾，以符公平等旨，堪認自首規定之立法
    目的，兼具獎勵行為人悔改認過，及使偵查機關易於偵明犯
    罪，以節省司法資源，並避免株連疑似，累及無辜。是以刑
    法第62條前段關於自首減刑之規定，並非「應減輕其刑」，
    而為「得減輕其刑」。本件被告前已有酒後駕車致交通危險
    之犯罪前科，此次仍罔顧公眾往來之安全，猶執意於飲酒後
    駕車而肇致本案，酒精濃度甚高，造成正值青春年華告訴人
    受重傷，實難認被告有真誠悔悟之意，其因不勝酒力致意識
    不清，駕駛本案車輛撞擊在公車亭等候公車之告訴人倒地受
    重傷，警員前往現場處理本件車禍，此時被告一人既然位於
    駕駛座上昏睡，從現場客觀跡證，已足使犯罪事實及犯罪嫌
    疑人輕易被發覺，縱使被告事後坦承犯行，綜上各情，因認
    不予減輕其刑，以符公平。
　㈢原審法院以被告之罪證明確，予以論罪科刑，固非無見。惟
    量刑之輕重，雖屬事實審法院得依職權自由裁量之事項，然
    仍應受比例原則及公平原則之限制，否則其判決即非適法。
    刑事審判旨在實現刑罰權分配的正義，故法院對有罪被告之
    科刑，應符合罪刑相當之原則，使輕重得宜，罰當其罪，以
    契合社會之法律感情。本件被告酒後駕車肇致本案，酒精濃
    度甚高，致告訴人受有如事實欄所載重傷害，毀損告訴人青
    春年華的人生，也讓告訴人父母家屬陷入痛苦深淵，造成嚴
    重後果，復尚未與告訴人和解，賠償損害，加深告訴人及告
    訴人父母家屬之委屈，原審疏未審酌本案被告具體狀況應不
    予減輕其刑，以符公平，原審判決援引刑法第62條前段自首
    之規定，減輕被告之刑責，僅量處低度刑之有期徒刑2年，
    與罪刑相當原則及比例原則、公平原則之本旨有違，核屬過
    輕。檢察官上訴意旨以此指摘原判決不當，為有理由，自應
    由本院將原判決撤銷改判。
　㈣爰審酌被告之素行（除前揭構成累犯之酒後駕車犯行外，於9
    3年間亦曾因相同犯行經原審法院判處拘役確定，有上開前
    案紀錄表在卷可查）、高中畢業之智識程度、職業為司機、
    月薪新台幣3、4萬元之生活經濟狀況，被告犯後雖坦承犯行
    ，惟其前已有多次酒後駕車之公共危險紀錄，猶未記取教訓
    （累犯不重複評價），明知酒後駕車對一般往來之公眾及駕
    駛人自身皆具有高度危險性，仍罔顧公眾往來之安全，於本
    案飲酒爛醉後仍執意駕車上路致肇事，經醫院抽血檢測其血
    液中酒精濃度值高達197.2mg/dl（即百分之0.1972），酒精
    濃度甚高，因不勝酒力致意識不清，車輛偏行車道外無煞車
    直接撞入公車停等站，撞擊等待公車之無辜告訴人，致告訴
    人受有肝臟撕裂傷、左側氣胸、右側薦骨骨折、左側薦關節
    損傷、雙側恥骨上下肢骨折、右側脛腓骨骨幹開放性骨折、
    第一胸椎椎體及右側小面關節骨折、右側鎖骨骨折、膀胱破
    裂、第二腰椎至第五腰椎左側橫突骨折、第四腰椎右側橫突
    骨折及尾骨骨折、右側肩胛骨骨折等傷害，並因上開傷勢可
    能造成永久性下肢行動不良或慢性骨髓炎，且需以尿管協助
    排尿等對身體健康重大不治或難治之傷害，而達於重傷害之
    程度，告訴人正值雙十花樣年華卻遭受此等重傷害，情何以
    堪，告訴人及其父母家屬猶須面對後續龐大醫療費及漫漫復
    健之路，經濟及身體上均飽受壓力，所生損害甚大，迄今尚
    未與告訴人和解並賠償損害，及檢察官以被告之犯行情節重
    大，造成告訴人嚴重身心創傷，參酌告訴人及其家屬陳述意
    見狀旨，建請從重量刑等一切情狀，量處如主文第2項所示
    之刑，以示懲儆。
四、據上論斷，應依刑事訴訟法第369條第1項前段、第364條、
    第299條第1項前段，判決如主文。
本案經檢察官黃慧倫提起公訴，檢察官廖秀晏提起上訴，檢察官
林蓉蓉到庭執行職務。
中　　華　　民　　國　 110　　年　　5 　　月　　13　　日
           刑事第六庭    審判長法　官  唐  光  義
　　　　　　　　　　　　　　   法　官  鍾  貴  堯
　　 　　　　　　　　　　      法　官  許  冰  芬                          
以上正本證明與原本無異。     
如不服本判決應於收受送達後20日內向本院提出上訴書狀，其未
敘述上訴理由者，並得於提起上訴後20日內向本院補提理由書（
均須按他造當事人之人數附繕本）「切勿逕送上級法院」。

                               書記官  陳  怡  芳

中　　華　　民　　國　 110　　年　　5 　　月　　13　　日
附錄本案論罪科刑法條：
中華民國刑法第185條之3
駕駛動力交通工具而有下列情形之一者，處 2 年以下有期徒刑
，得併科 20 萬元以下罰金：
一、吐氣所含酒精濃度達每公升零點二五毫克或血液中酒精濃度
    達百分之零點零五以上。
二、有前款以外之其他情事足認服用酒類或其他相類之物，致不
    能安全駕駛。
三、服用毒品、麻醉藥品或其他相類之物，致不能安全駕駛。
因而致人於死者，處3 年以上10年以下有期徒刑；致重傷者，處
1 年以上7 年以下有期徒刑。
曾犯本條或陸海空軍刑法第54條之罪，經有罪判決確定或經緩起
訴處分確定，於五年內再犯第1 項之罪因而致人於死者，處無期
徒刑或5 年以上有期徒刑；致重傷者，處3 年以上10年以下有期
徒刑。